臺灣高等法院臺南分院交通事件裁定　　 100年度交抗字第65號
抗　告　人
即受處分人　許驛朋
上列抗告人因違反道路交通管理處罰條例案件，不服臺灣嘉義地
方法院中華民國一００年四月二十九日所為裁定（一００年度交
聲字第五二八號），提起抗告，本院裁定如下：
    主  文
抗告駁回。
    理  由
一、本件抗告意旨略以：原裁定僅以員警證詞即認定抗告人違規
    超速，惟警員之證述尚有疑義：(一)員警陳述抗告人車速為每
    小時一百十三公里，換算秒速為每秒三十一公尺。依國道警
    察局交通科回文及員警於原審證述，推估於兩次測速期間行
    駛三十一公尺，惟當時抗告人行駛於車陣中，前方、右前方
    與右方均有車輛同行，何以證明抗告人車輛超速？(二)員警於
    認定抗告人違規時，應可於路肩示意攔停，而非跟隨許久後
    再攔停，取締方式有違常理，該員警有蓄意尋找栽贓對象之
    嫌疑。(三)就員警提供給法官之車輛相對位置示意圖，經以三
    角函數試算，距離警車二百五十四點七四公尺、高一點五公
    尺之目標物，在眼睛前一公尺約為０點００五八八公尺，該
    員警若無照相器材輔助，如何精確鎖定０點００五八八公分
    高之移動目標物？如何克服呼吸、風速與震動等外在因素對
    高速移動物體影響測試點之偏差？(四)以三角函數試算，距離
    警車二百五十四點七四公尺、寬二公尺之目標物，在眼睛前
    一公尺約為０點００七八四公尺，眼睛前一公分則為０點０
    ０七八四公分寬，若無照相器材輔助，如何精確鎖定０點０
    ０七八四公分寬之移動目標物？員警如何克服呼吸、風速與
    震動等外在因素對高速移動物體影響測試點之偏差。(五)現為
    避免因個人因素造成不當舉發，均已配發具照相功能之測速
    儀器，該員警應依合法合理之程序執法，而非以此無法舉出
    具體事證之拙劣手法強行索取證件開單告發。
二、原審依據全案卷證資料及調查證據之結果，本於職權推理之
    作用，認定：(一)異議人許驛朋於民國九十九年十月十二日上
    午九時二十三分許，駕駛車牌號碼ＧＡ─九００六號自用小
    客車行經國道二號東向五公里處，為警以雷達測速器測得行
    車速度為一百十三公里，當地道路限速九十公里，超速二十
    三公里而攔停舉發之事實，有國道公路警察局九十九年十月
    十二日公警局交字第Ｚ00000000號舉發通知單及交
    通部公路總局嘉義區監理所嘉義市監理站一００年三月十五
    日嘉監義裁字第裁七六─Ｚ00000000號所為之裁決
    書各一紙在卷可稽，復經國道公路警察局第一警察隊查證無
    誤，有該局於九十九年十一月九日答覆異議人以電子郵件傳
    送之公警一交字第０九九０一七三二０八號函在卷可據。(二)
    訊據異議人固不否認於上揭時地，駕駛車牌號碼ＧＡ─九０
    ０六號自用小客車，為警攔停之事實，惟以行經上述路段時
    並無違規超速行為，要求員警出示違規事證，該員警無法提
    出具體違規事證並欲開立罰單，異議人拒絕簽收罰單，員警
    表示將逕行寄送罰單等情詞置辯。然證人即舉發本件違規事
    件之國道公路警察局第一警察隊泰山分隊警員張維堯於訊問
    時結證稱：九十九年十月十二日伊與同事駕駛巡邏車在國道
    二號東向五公里處執行勤務，當時車流量不大，伊等所駕駛
    之巡邏車停在國道二號東向五公里處之路肩，伊站立在巡邏
    車外，手持雷射槍，針對行經該處之車輛進行雷射測速。測
    速時，會先就一、兩部車輛作例行性測速，以便核對其等目
    測速度之狀況。當時現場有三線車道，最內側車道過五公里
    處慢慢縮減，伊目睹中線車道有一部汽車駕駛過來，此時內
    側車道又有一部速度更快速的汽車超越中線車道行駛，伊以
    速度較快之車輛測速，測得速度為一百十三公里、測距二百
    五十四點九公尺，該車即為異議人所駕駛之車牌號碼ＧＡ─
    九００六號賓士黑色自小客車。當地最高限速九十公里，因
    而異議人超速二十三公里，伊等即駕駛巡邏車跟隨異議人所
    駕駛之前述自小客車，約二分鐘後，行駛到有路肩之處，伊
    即示意異議人停車，異議人停車後，有出示雷射槍測速數據
    ，並告知異議人有超速之違規行為，且向異議人索取證件查
    驗並開單。現場異議人要求出示測速之照片，然伊向異議人
    解釋伊等所使用之手持式雷射槍並無拍照功能。因異議人拒
    絕簽收舉發通知單，伊告知繳納期限、違規事項、應到案時
    間、處所，並告知會將舉發通知單送達駕照所載地址，但伊
    忘記有無告知異議人得向監理站申訴。在該路段東向一點五
    公里之處，即異議人前開違規地點之前方有「前有測速照相
    」告示牌，惟當時伊並未將現場之告示牌拍照留存，而事後
    該告示牌更改設立地點在一點七公里處。伊自九十七年開始
    ，即從事此類勤務，已有近三年之經驗。雷射槍測速之操作
    係透過雷射槍鏡頭中之紅點，即雷射光束瞄準之處，雷射是
    點對點，直線的光束，故而伊瞄準之車輛跟伊兩者間，直線
    距離並無其他障礙物阻擋，則所瞄準者即是測速之速度，目
    的物不會錯誤。伊所任職機關之申訴科交辦異議人申訴事項
    ，伊有查證並答覆，答覆內容距事發時間較近，記憶較為清
    晰，確實舉發當時有重複扣雷射槍，有再次測到相同數據，
    再次扣下雷射槍扳機只消半秒鐘即可再測得數據等語（見原
    審卷第二四至二六、二八至二九頁），並據其當庭提出現場
    照片、現場圖及雷射測速儀檢定合格證書各一件為憑。證人
    對當日所見違規情形於具結後堅證如上，足認其確係依自己
    親自見聞所得而為上開供述。參諸本件舉發異議人所駕駛之
    上開自用小客車超速之違規事件所使用之測速儀，廠牌、型
    號、器號，詳如檢定合格證書，該儀器業經經濟部標準檢驗
    局檢定合格，其準確性毋庸置疑；且雷射測速儀係利用雷射
    光束瞄準同時於車道行駛車輛中之單一目標車進行偵測，偵
    測時不受其他車道上行駛中之車輛干擾及當時道路車流量之
    影響，復參酌該檢定合格證書所載之內容，本件舉發地點所
    使用之雷射測速儀器，係一二五ＨＺ非照相式規格，ＬＴＩ
    廠牌之雷射測速儀，型號為ＵＬＴＲＡＬＹＴＥ一００ＬＲ
    ，器號為ＵＸ００九０二八，檢定合格單號碼為ＪＯＧＢ0
    000000，於九十八年十一月十日檢定合格，有效期限
    至九十九年十一月三十日等情，此有該局九十八年十一月十
    日Ｊ00000000號雷射測速儀檢定合格證書一紙在卷
    足憑。足認該雷射測速儀器運作各項功能正常，且於測得異
    議人所有之上開車輛超速行駛之日，該雷射測速儀尚在檢驗
    合格有效期限內，是異議人確有於上開時、地，駕駛其所有
    之自用小客車，經雷射測速儀測得車速為一百十三公里／小
    時（超速二三公里），超速行駛之違規事實，堪以認定。(三)
    另依道路交通管理處罰條例第九十二條第四項規定，所定之
    違反道路交通管理事件統一裁罰標準表，其裁處罰鍰之標準
    ，係依受處分人是否依舉發通知單上所載之「應到案日期」
    到案繳納，分成「期限內繳納或到案聽候裁決者」、「逾越
    應到案期限三十日內，繳納罰鍰或到案聽候裁決者」、「逾
    越應到案期限三十日以上六十日以內，繳納罰鍰或到案聽候
    裁決者」、「逾越應到案期限六十日以上，繳納罰鍰或到案
    聽候裁決者」四種裁罰標準。逾越期限愈多者，裁處之罰鍰
    愈高，因此如有客觀情形，受處分人不能依舉發通知單上所
    載應到案日期到案繳納罰鍰，或依其客觀情狀已與「期限內
    繳納或到案聽候裁決者」之情形相當時，即不宜依上開標準
    處罰。如仍依上開統一裁處標準裁處，即係對客觀上不可能
    或已依期限到案繳納之人，以其未依限到案繳納而加重其處
    罰，於法有違，於理不合。又按違反道路交通管理事件之處
    罰機關，得於適當地點設置陳述室，供違規行為人於裁決前
    ，陳述被舉發之違規事實。違反本條例行為之處罰，處罰機
    關於裁決前，應給予違規行為人陳述之機會；違規行為人陳
    述時，得交付違反道路交通管理事件陳述單，請其自行填明
    或由處罰機關指定人員代為填寫，並由陳述人簽章後處理之
    。違反道路交通管理事件統一裁罰基準及處理細則（下稱裁
    罰基準及處理細則）第三十七條、第四十條分別有明訂。再
    按道路交通管理處罰條例第八十七條第一項規定：受處分人
    不服第八條主管機關所為之處罰，得於接到裁決之翌日起二
    十日內向管轄地方法院聲明異議。又聲明異議係不服裁決處
    分之請求救濟方法，故當事人於聲明異議期限內表示不服，
    無論其形式上誤用何字樣，仍不妨礙其提起聲明異議之效力
    （最高法院八十八年度台抗字第一一四號裁定意旨參照）。
    本件異議人於上揭時、地，經警舉發有行駛高速公路速度超
    過規定最高速限之違規之事實，業經本院認定如前，而本件
    舉發通知單上所載應到案日期，為九十九年十月二十七日，
    該舉發通知單係以郵寄方式送達予異議人乙節，並據異議人
    及證人是認在卷；又異議人於收受送達該舉發通知單前，即
    已分別於舉發通知單完成後之九十九年十月十四日、二十一
    日、二十六日各以電子郵件向國道公路警察局陳述不服舉發
    意旨一情，並有異議人提出之ＧＭＡＩＬ電腦畫面十紙可佐
    。參酌上開最高法院裁定意旨，對於裁決機關所為處分向法
    院聲明不服請求救濟之方式，猶不拘泥於形式，則就處罰機
    關及舉發機關間，各階段之程序，尤應如是認定。是以，該
    舉發通知單送達異議人後，異議人於應到案日前，已多次表
    達不服舉發通知單之旨，原舉發機關即應依裁罰基準及處理
    細則第二十八條規定將該舉發違反道路交通管理事件有關文
    書或電腦資料連同有暫代保管物件者之物件送由該管機關，
    於舉發之日起四日內移送處罰機關。又抗告人於九十九年十
    月十四日之後所提出之陳述意見電子郵件，其形式上雖非陳
    述單，然實際係表示對原舉發機關所為舉發通知單之內容不
    服，甚為明確，參照上揭說明，異議人縱係以電子郵件向原
    舉發機關就舉發內容陳述，又即令原舉發機關並未依據上開
    規定移送相關資料，並不妨礙其已於期限內繳納或到案聽候
    裁決之真意及效力，而異議人既已於舉發通知單所載應到案
    期限內到案陳述不服舉發，原處分機關如認為違規事實無誤
    ，依上開裁罰基準及處理細則第四十一條第四項暨違反道路
    交通管理事件統一裁罰基準表之規定，應對異議人掣開裁決
    書，處以最低額之罰鍰。是原處分機關嗣以異議人逾越應到
    案期限六十日以上，逕予裁處異議人罰鍰五千二百元，顯與
    依法行政原則有違，此部分之裁決實有不當為由，將原處分
    撤銷，依道路交通管理處罰條例第三十三條第一項第一款、
    第六十三條第一項第一款及違反道路交通管理事件統一裁罰
    基準表規定，改諭知異議人處最低額罰鍰三千五百元，並記
    違規點數一點。已詳細說明其採證認事之理由，所為論斷，
    俱有卷證資料可資佐證。
三、按汽車行駛於高速公路、快速公路或設站管制之道路，不遵
    使用限制、禁止、行車管制及管理事項之管制規則而有行車
    速度超過規定之最高速限或低於規定之最低速限行為者，處
    汽車駕駛人新臺幣（下同）三千元以上六千元以下罰鍰，並
    記違規點數一點，道路交通管理處罰條例第三十三條第一項
    第一款、第六十三條第一項第一款分別定有明文。次按道路
    交通管理處罰條例第七條第一項規定：「道路交通管理之稽
    查、違規之紀錄，由交通勤務警察，或依法令執行交通稽查
    任務之人員執行之。」而交通警員掣單舉發違反道路交通管
    理處罰條例所列之違規事實，本質上為行政處分，係公務員
    基於職務上權力，依法就特定之具體事件所為具公法上效果
    之單方行政行為，基於公務員為公法上行為具有公信力之原
    則，該行政處分當可被推定為有效，其據以依法處分之事實
    亦應認定為正確無誤。另依道路交通管理處罰條例科處行政
    罰事件規定，依據公法爭議之舉證責任分配法則，固應先由
    行政機關履踐相關正當法律程序，以及人民應受處罰之客觀
    違反法令行為，負證明之責，惟行政機關對於前開應為舉證
    事項，非不得以執行查察取締勤務人員，依據調查人證之程
    序，使就親歷事實提供不可替代之證明方法，尤於當場舉發
    而非以科學儀器採證之交通違規事件，鑑於交通違規事實往
    往驟然而現，稍縱即逝，若一律要求舉發員警不分違規情節
    ，均必須預留證據，俾便事後提出供法院審酌，除有現實技
    術可行性之困難外，勢將大幅提高交通管理之行政成本，並
    嚴重削弱道路交通管理之行政效能，此應非立法者制定道路
    交通管理法規之本意。故舉發員警若係目睹違規情形，並經
    以證人身分具結後，在法院為證述，仍不失為認定交通違規
    事實有無之證據方法，此係因執行職務之公務員，通常多具
    有一定之考選資格與專業訓練，且其執法之對象係不特定之
    大眾，故其立場經立法機關推定，應具有客觀、中立與公正
    之特質，而無故意偏頗之虞。
四、抗告人固以三角函數試算距離員警之車輛，於員警裸視下無
    法辯識，縱認其試算無礙，惟員警於操作電射測速槍時，係
    以目就測試槍上之鏡頭尋找車輛，鏡頭為有利尋求定位點，
    附有放大效果，故縱於二百五十四點九公尺外之物體以人目
    難以辯視，以雷射測速槍上所掛鏡頭尋求目標物，亦非難事
    。又異議人主張於案發時，車速時速若達一百十三公里，員
    警如何克服高速及呼吸、風速、震動所帶來的偏差，實有疑
    義；惟依雷射測速槍之測速原理，測速人係於行進方向外之
    一點，以兩光點到達前後時間差計算距離而得出時速，警員
    於跟隨汽車打出雷射光時，每秒須移動速度為角速度而非實
    際汽車實際行走速度，於本件案件中，員警於二百五十四點
    九公尺打出雷射光，經一秒再打出下一次，其中行車距離以
    每秒三十一公尺計算，一秒中員警須移動之角速度為一／八
    （Rad／S），大約每秒約移動七點一六度，於此小範圍內，
    呼吸、風速皆影響甚小，異議人雖主張時速一百十三公里影
    響員警測速，其主張顯屬誤會（角速度計算=速度／距離→
    ｗ=V／R=(三一ｍ／ｓ)／（二五四點九ｍ)大約等於一／八
    Rad /ｓ）。再受處分人以員警所持測速槍目視執法拙劣，
    惟型號ＵＬＴＲＡＬＹＴＥ 一００ＬＲ型號之雷射測速槍
    雖未配有照相設備，惟其光束點射程範圍遠，已屬中高階之
    雷射槍。本件既經舉發警員於原審結證明確，且其所述內容
    並無何矛盾或違背經驗法則之處，自得為法院判斷之依據。
    況且雷射測速槍所測得受處分人車輛超速之數據相片，亦足
    作為抗告人違規之證據。抗告人空言雖指摘舉發機關之舉發
    不合法，然未提出任何積極事證供本院調查，法院亦查無任
    何證據足資證明執勤員警有違反相關規定之情事存在。抗告
    人僅以自身主觀想法和意見，仍執陳詞，否認違規，任意指
    摘舉發警員舉發程序違法云云，為無理由，應予駁回。
五、據上論結，應依道路交通案件處理辦法第二十六條，刑事訴
    訟法第四百十二條，裁定如主文。
中    華    民    國    100    年    6    月    3     日
                  刑事第二庭    審判長法  官  葉居正
                                      法  官  張桂美
                                      法  官  陳春長
以上正本證明與原本無異。
不得再抗告。
                                      書記官  邱如
中    華    民    國   100    年    6     月    3     日